【裁判字號】    89,重上,60
【裁判日期】    891107
【裁判案由】    清償借款
【裁判全文】
臺灣高等法院臺南分院民事判決  八十九年度重上字第六○號  ｅ
      上  訴  人  乙  ○  ○
      訴訟代理人  陳  昭  雄  律師
      被  上訴人  台灣省合作金庫  設台北市○○區○○路七七號
      法定代理人  甲  ○  ○  .
      訴訟代理人  丙  ○  ○  .
                  丁  ○  ○  .
右當事人間請求清償借款事件，上訴人對於中華民國八十九年四月二十六日台灣台南
地方法院八十八年度重訴字第四九三號第一審判決提起上訴，本院判決如左：
      主      文
上訴駁回。
第二審訴訟費用由上訴人負擔。
      事      實
甲、上訴人方面：
一、聲明：求為判決：(一)原判決廢棄。(二)駁回被上訴人在第一審之訴。(三)第一、二審
    訴訟費用由被上訴人負擔。(四)如為不利於上訴人之判決，願預供擔保免為假執行
    。
二、陳述：除與原判決記載相同者，茲引用之外，補稱：
(一)訴外人陳高春子係上訴人之母，曾於民國（下同）八十三年九月十五日向被上訴人
  借款，由兄陳冠智與上訴人擔任連帶保證人，因此於授信約定書（見原審卷第九頁
  至第十一頁）上由陳高春子、陳冠智、乙○○等三人親自簽名蓋章，並記載約定書
  之製作日期為八十三年九月十五日，至於被上訴人起訴請求之本件借款，係八十六
  年十二月三十一日借用，上訴人並未再擔任連帶保證人，此與八十三年九月之借款
  為各自獨立之借款契約，兩者不能混為一談。查原審同案被告陳高春子、陳冠智向
  被上訴人辦理抵押借款時，被上訴人要求應有二位保證人，陳高春子乃徵求上訴人
  之同意擔任連帶保證人，故八十三年九月十五日借款時，陳高春子、陳冠智、乙○
  ○等三人確曾共同前往被上訴人佳里分庫親筆簽名蓋章。嗣上訴人之夫郗作典知悉
  上訴人為長兄陳冠智作保而表反對，上訴人遂告知母親陳高春子以後不再作保了，
  因此上訴人未再前往被上訴人營業處所蓋過章。上訴人於八十八年八月初接到支付
  命令與聲請狀及所附借據，始知該借據上有上訴人之姓名與印文，經詢問陳高春子
  後，才知道該借據係八十六年十二月三十一日由陳高春子、陳冠智二人前往被上訴
  人佳里支庫辦理，並依被上訴人承辦職員之指示由陳冠智在新的空白借據上寫上陳
  高春子姓名及住址，陳冠智姓名及住址和借款新臺幣（下同）金額玖佰伍拾萬元，
  當時該借款並未書寫乙○○姓名及住址和蓋用乙○○之私章，事後約過一個多月已
  繳過利息，被上訴人之承辦職員始通知陳高春子說以前乙○○有作保，這一次漏了
  乙○○，應再拿乙○○的印章來蓋，陳高春子答以上訴人之丈夫不同意，已經不再
  作保了，所以這次寫借據未叫她一起來，亦未拿她的印章來蓋，被上訴人職員乃說
  ：不管她，妳只要把她的印章拿來就好，她以前已經作過保，這次只是補蓋而已。
  因上訴人在台灣銀行安平分行上班，上訴人之母親陳高春子時常來看女兒，因此就
  聽被上訴人職員的話，將上訴人之印章拿到被上訴人佳里支庫交給該行職員蓋用，
  上訴人並不知情。至於乙○○三字係陳高春子所寫，地址則由該職員所填，蓋：1.
  系爭借據上「陳高春子」「佳里鎮○○街四十一號」與「陳冠智」「七股鄉龍山村
  二十二鄰二三五號」等字均為同一人之筆跡。又「乙○○」和前面之筆跡不同，其
  次「台南市○○路一四二號」之筆跡又和「乙○○」之筆跡亦不同，且同一印章各
  在五個不同的地方蓋五次章，其中「陳高春子」「陳冠智」之印章，其印文都很淡
  ，尤其在「借據」上方之印文更是模糊無法辨認。但「乙○○」之印章就完全不同
  其五個印文又黑又濃，兩者有顯著之不同。由以上事實可證明「乙○○」之簽名蓋
  章和「陳高春子」「陳冠智」之簽名蓋章，並非同一時間辦理，否則何以簽名有以
  上之不同，印文亦顯然非同一時間蓋用，致印文之濃淡不同。2.尤其陳冠智負責寫
  借據，何以「乙○○」和其住址遺漏不寫，可見陳高春子和陳冠智於當時洽商辦理
  續借時，該借據上並無「乙○○」和住址，亦無蓋用乙○○之印章，因此該「乙○
  ○」及其住址和印文，應是八十六年十二月三十一日以後之不知何時所填補。3.查
  系爭借據上「乙○○」為陳高春子之筆跡，而「台南市○○路一四二號」為被上訴
  人佳里支庫職員所寫（在一審被上訴人之職員林振輝已經到庭供述在卷，但林振輝
  為推卸自己疏忽之責任，其陳述很多不實，下面另為說明）。按乙○○如同意系爭
  借據，則伊並非不識字，何以自己不寫，反由不太識字之陳高春子寫「乙○○」，
  林振輝寫「台南市○○路一四二號」。可見陳高春子確係事後接到該承辦職員之通
  知，自己一人前往辦理，因其不太識字，寫字彎彎曲曲、又慢，故住址才由林振輝
  代寫。
(二)被上訴人之職員林振輝在一審供述陳高春子一人將已寫好的借據拿來合庫，陳冠智
  、乙○○沒有來，乙○○的住址是我寫的云云（見原審卷第四十一頁），顯不實在
  ，因：1.既然借據是早已寫好，由陳高春子一人拿來，何以乙○○之住址係由被上
  訴人之職員林振輝填寫，可見其「已寫好了」等語並不實在，其有此矛盾之陳述乃
  因「台南市○○路一四二號」係伊之筆跡，只要一經鑑定就可明瞭，故林振輝不敢
  否認，致其陳述前後矛盾。2.按系爭借據印有「利息依貴庫基本放款利率‧‧‧」
  「此致台灣省合作金庫」在借據下面印有「核章」「經辦」「驗印」等方格，並有
  「八十五、七、一，五００冊」，要屬被上訴人自行印製之專用借據，和一般文具
  店販售之借據不同，故不可能在外面購得先寫好後拿來，而必須到被上訴人營業處
  所辦理時，才能取得該專用借據填寫，故林振輝所云「已寫好拿來」等語要屬虛偽
  不實之供述，林振輝之所以為此偽證，只為避開當日乙○○未來辦理，推卸重大失
  職之責任而已。3.查系爭借據除「乙○○」及住址外，全部為陳冠智之筆跡，陳冠
  智若於當日事先寫好，何以「乙○○」和住址並非陳冠智所寫，顯然不合理。4.系
  爭借據既為被上訴人之專用借據，一定要陳冠智親往被上訴人營業處所填寫，借據
  上才會有陳冠智之筆跡，林振輝竟謂陳冠智未至被上訴人營業處所，要屬矛盾。5.
  系爭抵押土地，因係陳高春子所有，故以陳高春子之名義借款，但事實上借款係陳
  冠智需用，依常情亦應陳冠智出面辦理才對，因此系爭借據當然為陳冠智至被上訴
  人營業處所辦理。
(三)八十六年十二月三十一日上訴人確無擔任連帶保證人，故被上訴人提出之借據上字
  跡不同，業經證人陳高春子（一審）及陳冠智、郗作典到庭供證在卷，被上訴人亦
  無爭執。系爭借據雖因陳高春子舊債未還，為展期而訂立，惟依民法第七百五十五
  條之規定，未經保證人同意之延期，保證人不負保證責任。故不能以舊債未償另立
  新借據，就謂上訴人仍有責任。上訴人於八十三年九月十五日訂立之授信約定書上
  簽名，係針對同一時間之借款擔任連帶保證人，表示負連帶之責任而已，被上訴人
  不能以上訴人曾寫過一次授信約定書，就使用到其他之借貸，命上訴人亦負連帶責
  任。按該約定書並未記明為陳高春子之借貸而訂立，亦無時間限制，就謂被上訴人
  可以永遠無限期、不論何人借款，都可以命上訴人負連帶保證人責任，顯然不合理
  ，上訴人訂約時並無一輩子永遠擔任連帶保證人之意思。何況：
  1.依新修訂民法第二百四十七條之一第二款及第四款規定：依照當事人一方預定於
    同契約之條款而訂定之契約，於加重他方當事人之責任或致他方當事人有重大不
    利益時，按其情形顯失公平者，該部分約定無效。因之縱令被上訴人之意思係授
    信約定書得永遠使用，但依前開規定亦屬無效。
  2.民法第七百五十五條就定有期限之債務延期清償時，保證人除對於延期已為同意
    外，不負保證責任，故被上訴人准許主債務人延期未得上訴人之同意，上訴人不
    負責任。
  3.借據之訂立為借貸契約之憑證，故每次之借據為每次借貸契約之表現，其內容未
    必相同，例如借用期限、利息、違約金之約定等，尤其每次之借貸契約均為一獨
    立之契約行為，債權人不能拿以前保證人有同意之借款契約來請求保證人履行事
    後保證人未簽章之借款契約，蓋前後契約各自獨立，不能混為一談。
(四)查上訴人之母陳高春子自八十三年九月十五日向被上訴人借款後，其應繳利息，因
  上訴人服務於台灣銀行安平分行，因此經常將現款存在上訴人之帳戶內，由陳高春
  子通知上訴人應匯出多少錢給合庫佳里支庫做利息之用。被上訴人提出八十七年度
  上訴人有匯款九次之匯款單，用以證明八十六年十二月三十一日陳高春子續借後，
  上訴人有繳利息之事實，上訴人對該匯款單不為爭執，惟上訴人自八十三年開始，
  就替陳高春子繳利息之事實，有廿五張回條聯附卷可證（見本院卷第六十頁至第六
  十六頁）。因上訴人在台灣銀行安平分行服務，匯款方便，而銀行之作業一定按月
  寄利息單給借款人，故陳高春子經常以電話指示上訴人匯多少錢到合庫佳里支庫繳
  納利息，故上訴人只是依陳高春子之指示匯出多少錢，否則利息單並非寄給上訴人
  ，上訴人何能知道每月利息之數目（每次金額不同）。因此由八十三年開始到八十
  七年十一月止，均有匯款紀錄，且每次金額不同，可證上訴人只是受陳高春子之託
  代繳利息而已，此項事實和上訴人是否擔任連帶保證人並無關聯。
(五)被上訴人於八十八年七月間向台南地方法院聲請對陳高春子、陳冠智、乙○○發支
  付命令，案號為台灣台南地方法八十八年度促字第二九五一七號，只有乙○○提出
  異議，因此上訴人於八十八年十二月六日開庭時還以為是支付命令異議視為起訴之
  開庭，但到法院開庭時才發現並未對支付命令異議之陳高春子、陳冠智亦列為被告
  ，因之報告法院，才知道被上訴人對支付命令確定之陳高春子、陳冠智於支付確定
  後撤回支付命令，而另為起訴，致引起法律上之爭執，上訴人因於八十九年三月九
  日在原審提出準備書狀陳述意見，可見被上訴人職員辦事之糊塗。按民法第七百四
  十一條，保證人之負擔不得超過主債務人，被上訴人對主債務人之確定支付命令予
  以撤回，致發生民事訴訟法第二百四十九條第七款之規定，不得再對主債務人起訴
  ，則被上訴人請求上訴人單獨負擔本件債務，顯然違背民法第七百四十一條之規定
  。
(六)本件借款之原因為陳高春子所有坐落台南縣七股鄉○○○段三六二之八號魚塭二三
  二八八平方公尺由長子陳冠智經營，因經營需要，陳高春子、陳冠智乃向被上訴人
  抵押借款，因陳高春子之持分面積為二三二八八．五二二平方公尺，每平方公尺公
  告現值伍佰伍拾元，全部價值壹仟貳佰萬餘元，因設定最高限額壹仟貳佰萬元之抵
  押權，實借玖佰伍拾萬元，此有土地登記謄本在卷可稽（見原審卷第八十三頁至第
  八十四頁）。依此計算，主債務人陳高春子之抵押物有二三二八八．五二二平方公
  尺，現值壹仟貳佰捌拾萬捌仟陸佰捌拾陸元，早已超過本件債務有餘，而上訴人僅
  是台灣銀行之小職員，又無不動產，如捨抵押之不動產不為執行，僅對上訴人求償
  ，被上訴人之債權永無完全受償之可能，被上訴人之行為對被上訴人而言，顯然不
  利，對上訴人而言，則係故意損害上訴人，要屬民法第一百四十八條之權利濫用。
(七)另依新修正民法第七百三十九條之一規定：「本節所規定保證人之權利，除法律另
  有規定外，不得預先拋棄」民法債篇施行法第三十三條：「修正之民法第七百三十
  九條之一之規定，於民法債篇修正施行前成立之保證亦適用之」，因此本件保證人
  預先拋棄先訴抗辯權，自願擔任連帶保證，要係違背上開規定。茲說明如下：按民
  法第二百七十二條「數人負同一債務，明示對於債權人各負全部給付之責任者，為
  連帶債務」「無前項之明示時，連帶債務之成立以法律有規定者為限」（如民法第
  七百四十八條之情形）。因此連帶債務之成立與權利之行使係依據民法第二百七十
  二條、第二百七十三條之規定而來，其前提必須為數債務人對債權人負同一債務才
  能成立，換言之，必須文書上載明為債務人甲、債務人乙才成立連帶債務。因此文
  書上記載為連帶保證人甲、連帶保證人乙時，是否為前開連帶債務，可否排除民法
  第七百三十九條之一之規定，在適用上不無疑義。查連帶債務人與連帶保證人雖然
  同負連帶責任，但其法律上之意義不同。蓋如文字所寫，「債務人」與「保證人」
  各有不同之意義，不能混為一談，觀諸本票之規定即可明瞭，本票為三人共同發票
  ，和一人發票二人連帶保證時雖然同樣是三人負連帶責任，但前者可做票據法第一
  百二十三條聲請裁定，後者則不可以裁定。因此文書上之「連帶保證人」，其本身
  仍為保證人，不過保證人願負連帶責任而已。因民法第七百三十九條之一新規定，
  保證人事前拋棄權利無效，因此只要是保證人就有該條之適用，不能事先拋棄其先
  訴抗辯權，不論以任何形式記載均屬無效，必須於事後拋棄才能適用民法第七百四
  十六條，尤其民法第七百三十九條之一之規定，係專為保護保證人而設，如謂文書
  上寫成連帶保證人，就非保證人，無該條之適用，則該條文等於具文，完全無適用
  之機會，要非立法之本意。
三、證據：除援用第一審所提證據外，補提借據影本一紙（見本院卷第四十一頁）、
    土地謄本影本二紙（見本院卷第四十二頁至第四十三頁）、臺灣銀行匯出匯款回
    條聯影本二十五紙（見本院卷第六十頁至第六十六頁）為證，並聲請訊問證人陳
    冠智、郗作典。
乙、被上訴人方面：
一、聲明：求為判決：(一)上訴駁回(二)第二審訴訟費用由上訴人負擔。
二、陳述：除與原判決記載相同者，茲引用之外，補稱：
    (一)上訴人之擔保責任在授信約定書上就有簽名、留存印鑑，有約定以後如不願以
      該印鑑續作保證，應以書面向被上訴人聲明。
    (二)當初簽授信約定書時，上訴人就有看過條文，而且其本身亦在銀行服務，對銀
      行作業應該很了解。第二條亦載明，如不願作保，亦可事先通知被上訴人，且
      本件借款從八十三年開始借，就一直沒有還，只有換單，也就是展期，因此債
      務並沒有消滅。
三、證據：除援用第一審所提證據為證外，並聲請傳訊證人林振輝。
丙、本院依職權向原審法院調閱八十八年促字第二九五一七號卷及八十八年重訴字第
    四二三號卷。
      理      由
一、本件被上訴人起訴主張：原審同案被告陳高春子於八十三年九月十五日邀同原審
    同案被告陳冠智及上訴人乙○○為連帶保證人，向被上訴人借款玖佰伍拾萬元，
    到期後以借新還舊方式再行續借。嗣於八十六年十二月三十一日再邀同上訴人乙
    ○○為連帶保證人，書立借據向被上訴人借用玖佰伍拾萬元，約定借款期限至八
    十八年十二月三十一日清償，利息按基本放款利率加碼年息百分之二．二五計付
    ，遲延清償時，除仍按上開利率計付利息外，如逾期清償在六個月以內者，按上
    開利率百分之十，超過六個月者，按上開利率百分之二十加計違約金。詎原審同
    案被告陳高春子僅清償至八十七年十一月三十日止之利息，其餘本金、利息屆期
    拒不清償，已喪失期限利益，爰根據八十六年十二月三十一日之借據，本於消費
    借貸及連帶保證之法律關係，請求上訴人給付玖佰伍拾萬元，及自八十七年十二
    月一日起至清償日止，按年息百分之九．六五計算之利息，暨自八十八年一月二
    日起至清償日止，其逾期在六個月以內者，按上開利率百分之十，其逾期在六個
    月以上者，按上開利率百分之二十計付之違約金等語（按原審同案被告陳高春子
    、陳冠智對於被上訴人聲請發支付命令未於法定期間提出異議而告確定，被上訴
    人更行起訴，經原審駁回，未據被上訴人提起上訴）。上訴人則以：其於八十三
    年九月十五日雖曾任原審同案被告陳高春子之連帶保證人，並在授信約定書及借
    據上用印，但本件八十六年十二月三十一日之借款上訴人並不知情，亦未於借據
    上簽名蓋章，印章係原審同案被告陳高春子所盜蓋，而八十三年九月十五日之授
    信約定書並無時間限制，就謂被上訴人可以永遠無限期、不論陳高春子於何時借
    款，都可以命上訴人負連帶保證人責任，此部份約定顯與新修訂民法第二百四十
    七條之一第二款及第四款之規定相悖，應屬無效，且被上訴人准許主債務人延期
    清償未得上訴人之同意，依民法第七百五十五條之規定，上訴人對該延長之債務
    ，不需負責。又本件借款被上訴人聲請支付命令，就原審同案被告陳高春子、陳
    冠智部分已確定，被上訴人復撤回該支付命令之聲請，應可認係債權人拋棄請求
    執行之權利，被上訴人依民事訴訟法第二百四十九條第一項第七款規定不得再對
    陳高春子、陳冠智起訴，卻請求上訴人單獨負擔本件債務，顯然違反民法第七百
    四十一條保證人之負擔，較主債務人為重者，應縮減至主債務之限度之規定。另
    抵押物之價值已超過本件債務，被上訴人可拍賣抵押物求償，然其向上訴人求
    償，致上訴人在其他銀行失去信用，顯係權利濫用。又新修正民法第七百三十九
    條之一保證人之權利不得預先拋棄規定之立法意旨係在保護保證人，如認文書上
    記載連帶保證人，即應與主債務人連帶負責，而無該條之適用，即與該條之立法
    意旨相違，資為抗辯。
二、查被上訴人主張上訴人以前曾於八十三年九月十五日之授信約定書（見原審卷第
    九頁反面及第十頁）、八十五年十月八日借據上簽名蓋印擔任原審同案被告陳高
    春子向被上訴人借款玖佰伍拾萬元之連帶保證人。陳高春子另於八十六年十二月
    卅一日書立借據向被上訴人告貸同額款項，上訴人係連帶保證人。而系爭八十六
    年十二月三十一日借據上之印文與留存於被上訴人處之授信約定書上之印文相同
    等情，兩造並無爭執，且有八十五年十月八日借據（見原審卷第四十六頁）、八
    十六年十二月三十一日借據（見原審卷第八頁、第四十七頁）、授信約定書三份
    （見原審卷第九頁至第十一頁）、八十四年七月一日至八十五年十二月三十一日
    止之放款帳務序時紀錄明細表三紙（見原審卷第四十八頁至第五十頁）、放款支
    出傳票三紙（見原審卷第一０九之一頁至第一０九之三頁）、放款帳務資料查詢
    單四紙（見原審卷第五十一頁、第五十二頁、第一一０頁、第一一一頁）等影本
    為證，堪信為真實。
三、被上訴人主張上訴人應就主債務人即原審同案被告陳高春子積欠債務負連帶保證
    責任，上訴人雖以前揭情詞置辯，惟查：
    (一)上訴人已自認其於系爭借款之前，亦曾擔任陳高春子之連帶保證人而於八十三
      年九月十五日及八十五年十月八日之借據及授信約定書上親自簽名蓋章，而允
      為原審同案被告陳高春子之連帶保證人（見原審卷第二十一頁、第四十二頁、
      第九十三頁、本院卷第三十二頁、第五十六頁），而系爭八十六年十二月三十
      一日借據上蓋用與上開授信約定書相符之「乙○○」之印鑑，為上訴人所不爭
      執。上訴人雖稱系爭借款借據上之印鑑為陳高春子所盜用，依舉證責任分配之
      原則，其自應就其所辯原審同案被告陳高春子盜用印章之事實負舉證責任，惟
      上訴人並未追訴同案被告陳高春子偽造文書刑責，為上訴人所是認（見本院卷
      第三十三頁）是其所稱盜用云云，尚非可取。而對保與否，並非保證契約成立
      之要件（最高法院四十六年台上字第一六三號判例參照），上訴人自亦不得以
      被上訴人並未對保，資為其免責之依據。參以上訴人前亦曾自八十三年九月十
      五日起至八十六年十月八日止，擔任陳高春子向被上訴人借貸與系爭借款同額
      款項玖佰伍拾萬元之連帶保證人，每次借款之清償期為一年，（見原審卷第四
      十二頁），並有八十五年十月八日之借據一紙可按（見原審卷第四十六頁），
      而在此連帶保證期間，上訴人自八十三年十二月廿二日起至八十六年十二月三
      十日止曾替陳高春子自上訴人所服務之臺灣銀行安平分行，匯款至原審同案被
      告陳高春子設於被上訴人佳里支庫第0000000000000號帳戶，以
      繳付所欠被上訴人之利息計廿五次之事實，均為上訴人所不爭，並有廿五張回
      條聯附卷可證（見本院卷第六十至六十六頁）。而上訴人於系爭借貸成立後，
      仍沿前例，陸續以自己之名義，分別於八十七年二月七日、同年三月九日、三
      月三十一日、五月五日、六月一日、九月七日、十一月七日、十一月十日、八
      十八年一月廿一日依序匯款六萬元、七萬五千元、八萬元、八萬元、八萬元、
      十五萬五千元、十五萬五千元、五千元、十五萬六千元至原審同案被告陳高春
      子設於被上訴人佳里支庫第0000000000000號帳戶（見原審卷第
      五十七頁至第六十五頁），替陳高春子繳付利息，亦為上訴人所不爭，顯係知
      悉其擔任連帶保證之情事。而同案被告陳高春子於原審雖陳稱本件八十六年十
      二月三十一日借據上之上訴人「乙○○」名字係伊所填的（見原審卷第四十二
      頁）等語；惟八十六年十二月三十一日之借據一紙是陳高春子一人將寫好之借
      據拿到合庫，陳冠智、上訴人沒有來，上訴人之地址係林振輝所寫等情，則據
      被上訴人職員林振輝於原審證述無訛（第四十一頁），則本件八十六年十二月
      三十一日借據上之上訴人「乙○○」名字固係陳高春子所填的，惟其上之上訴
      人之印章，上訴人既無法證明被盜用，縱非上訴人親自所蓋用亦係上訴人授權
      他人所蓋用，要無庸疑。雖陳高春子陳稱：上訴人之印鑑章是伊自己去上訴人
      那裡拿的，上訴人不知道伊拿印鑑章去蓋，事後亦未向上訴人說，上訴人是本
      件起訴後才知道的云云（見原審卷第四十二頁）；及陳冠智於本院所稱：我妹
      妹（即上訴人）不知道（作保之事），我聽我媽媽說過她先生反對她作保云云
      （見本院卷第四十八頁）；另證人郗作典於本院證稱：八十六年二月左右，知
      道上訴人為上訴人之母陳高春子及大舅子陳冠智借款作保後，我就叫上訴人打
      電話通知岳母陳高春子說，以後不再續保云云（見本院卷第四十九頁）。但渠
      等三人或係主債務人且係上訴人之母或係上訴人之胞兄或與上訴人曾有配偶關
      係，所陳自非客觀可採。查上訴人既於系爭八十六年十二月卅一日之借據上作
      保，擔任連帶保證人，則自應依該借據之約定負保證責任，此與上訴人前此為
      陳高春子作保有無何種約定及被上訴人以前有無允許陳高春子延期清償無關。
      系爭借據上連帶保證人欄上上訴人之印章既屬真正，依系爭八十六年十二月卅
      一日借據之約定，上訴人仍應負連帶保證之責，其抗辯就系爭借款不知情或印
      章被盜用，不負連帶保證責任云云，自不足採。
    (二)至被上訴人雖仍同時對上訴人及陳高春子、陳冠智聲請發支付命令請求連帶給
      付，雖被上訴人於原審法院八十八年重訴字第四二三號卷內之聲明撤回支付命
      令，惟依其內容之記載，應係撤回就債務人乙○○異議視為起訴之部分，況被
      上訴人就本件並將債務人陳高春子、陳冠智列為原審同案被告，被上訴人自無
      對主債務人陳高春子拋棄權利之意，上訴人抗辯被上訴人已拋棄執行權利，請
      求上訴人單獨負擔債務，顯與民法第七百四十一條規定相違云云，尚有誤會。
    (三)按法院所為許可拍賣抵押物之裁定，並無既判力，被上訴人於聲請法院拍賣抵
      押物，經法院裁定准許後，仍就原債權更行提起本件給付之訴，不能謂無保護
      之必要，最高法院六十七年度台上字第四○四六號著有判例可資參照。上訴人
      固辯稱被上訴人應先拍賣抵押物而不應請求被告清償債務，然此二者法律關係
      不同，債權人就如何行使權利以達滿足債權之目的，本有選擇權限，而無行使
      權利之先後次序，況上訴人確為原審同案被告陳高春子之連帶保證人，應負連
      帶保證責任，被上訴人循訴訟途徑請求清償借款，並無不當，上訴人辯稱被上
      訴人所為已有權利濫用云云，尚難採信。
    (四)民法第七百三十九條之一規定雖於八十九年五月五日施行，然其並未排除民法
      第七百四十六條規定保證人得預先拋棄先訴抗辯權，此觀民法第七百三十九條
      之一係明文「除法律另有規定外」，及其立法意旨自明。又按連帶保證者，乃
      保證人與主債務人連帶負債務履行責任之保證，係依當事人契約而成立，屬於
      不要式行為，但須當事人明示，如在保證人簽名蓋章處註明連帶保證人字樣即
      屬之，連帶債務與連帶保證並非相排斥之概念，而依連帶保證即可發生連帶債
      務（鄭玉波之民法債篇各論參照）。故連帶保證人負連帶責任之依據係其與債
      權人之約定，尚與民法第七百三十九條之一之規定無涉。
四、綜上所述，本件被上訴人依系爭八十六年十二月卅一日之借據主張上訴人係原審
    同案被告陳高春子之連帶保證人，就本件借款自應與主債務人即原審同案被告陳
    高春子負連帶責任為可採，上訴人所辯均為無可取。從而被上訴人本於消費借貸
    及連帶保證契約之法律關係，請求上訴人給付借款玖佰伍拾萬元，及自八十七年
    十二月一日起至清償日止，按年息百分之九．六五計算之利息，暨自八十八年一
    月二日起至清償日止，其逾期在六個月以內者，按上開利率百分之十，其逾期在
    六個月以上者，按上開利率百分之二十計付違約金及聲請准予假執行，為有理由
    ，應予准許。原審判命上訴人如數給付，並依兩造聲請，分別酌定相當擔保金額
    ，為准免假執行宣告，於法洵無違誤。上訴意旨指摘原判決不當，求予廢棄改判
    ，為無理由，應予駁回其上訴。
五、查被上訴人既依據系爭八十六年十二月卅一日之借據請求上訴人給付，則與前此
    被上訴人是否曾根據其他借款之授信約定書與上訴人有何種約定，或以前兩造之
    授信約定書有無牴觸八十八年四月廿一日新修正公布之民法保證規定之條文，均
    屬無涉，又本件事証已臻明確，兩造其餘攻擊防禦方法及証据資料，核與本件判
    決結果不生影響，勿庸再予一一論究，併予敘明。
六、據上論結，本件上訴為無理由，依民事訴訟法第四百四十九條第一項、第七十八
    條，判決如主文。
中      華      民      國    八十九    年      十一    月      七      日
                                    臺灣高等法院臺南分院民事第一庭
~B1審判長法官  黃    崑    宗
~B2      法官  袁    靜    文
~B3      法官  胡    景    彬
右為正本係照原本作成。
上訴人如對本判決上訴，須於判決送達後二十日內向本院提出上訴狀，未表明上訴理
由者，應於上訴後二十日內向本院提出理由書。
中      華      民      國    八十九    年      十一    月      十      日
~B法院書記官  葉    秀    珍
┌──┬────┬───────┐
│月份│判決件數│當事人之答辯狀│
├──┼────┼───────┤
│  １│  156   │      57      │
├──┼────┼───────┤
│  ２│  135   │      60      │
├──┼────┼───────┤
│  ３│  163   │      76      │
├──┼────┼───────┤
│  ４│  166   │      55      │
├──┼────┼───────┤
│  ５│  155   │      79      │
├──┼────┼───────┤
│  ６│  164   │      86      │
├──┼────┼───────┤
│  ７│  176   │      69      │
├──┼────┼───────┤
│  ８│  182   │      65      │
├──┼────┼───────┤
│  ９│  181   │      64      │
├──┼────┼───────┤
│  １０│  205   │      76      │
└──┴────┴───────┘
一、固定之報表如下：
    一月份至十月份之民事廢棄原因摘要表總計共一百六十二件。
    二個月製作一次廢棄原因摘要總表。
    每三個月製作一次民事庭庭務會議紀錄表、庭務會議通知單。
二、每月月初固定之報表如下：
    民事事件久懸未結報告表。
    民事案件遲延月報表。
    民事庭各股收結案件、發送案卷一覽表。
    民事案件視為不遲延一覽表。
    刑事附帶民事案件裁定移送民庭案件移情形一覽表。
    刑事庭受理刑事附帶民事案件移送民庭統計表。
        遲      延
    民事          事件收結統計表。
        視為不遲延


司法院資訊處製作；財團法人民間司法改革基金會備份。
